最高法院刑事裁定　　　　　　　　　 110年度台抗字第1870號
抗　告　人　黃明香




上列抗告人因違反毒品危害防制條例等罪案件，不服臺灣高等法
院中華民國110年9月30日定應執行刑之裁定（110年度聲字第360
2號），提起抗告，本院裁定如下：
    主  文
抗告駁回。
    理  由
一、裁判確定前犯數罪者，併合處罰之。又數罪併罰，分別宣告
    其罪之刑，其宣告多數有期徒刑者，於各刑中之最長期以上
    ，各刑合併之刑期以下，定其應執行之刑期，但不得逾30年
    ，刑法第50條第1項前段及第51條第5款分別規定甚明。又執
    行刑之量定，係法院自由裁量之職權，倘其所酌定之執行刑
    ，並未違背刑法第51條各款規定所定之方法或範圍及刑事訴
    訟法第370 條所規定之不利益變更禁止原則（即法律之外部
    性界限），亦無明顯違背公平、比例原則或整體法律秩序之
    理念（即法律之內部性界限）者，即不得任意指為違法或不
    當。
二、抗告理由略以：蔡英文總統前於民國105 年11月28日主持執
    政決策協調會議時宣示，對於毒品成癮者，應視為病人，不
    能僅單以定罪和處罰的方式對待之。且毒品成癮者係戕害自
    身健康，對他人並未產生實質上的侵害，然在數罪併罰所定
    應執行刑之刑期，通常只酌減幾個月，與其他犯罪行為相較
    ，反而比較長，此對於毒品成癮者已嚴重失衡且有違公平及
    比例原則。故於量刑之時，應依抗告人之行為情狀處以適當
    刑期，要難僅以行為人之犯罪次數作為定其應執行刑之唯一
    標準。懇請法院能給抗告人黃明香公平、公正之裁定，讓抗
    告人能有悔過向上、自新的機會，俾便抗告人能早日重返社
    會，重新作人。
三、經查：原裁定敘明抗告人如其附表（下稱附表）各罪刑皆已
    確定在案，且為裁判確定前所犯，茲檢察官依抗告人請求就
    附表所示之刑，聲請合併定應執行刑（附表編號11為得易科
    罰金之罪，其他為不得易科罰金之罪，合併定刑），經審核
    認為正當，爰審酌抗告人附表所示各罪刑度總和為有期徒刑
    62年4 月，附表編號《2至6》、《8、12至14》、《9、10》
    、《7、15、16至19》部分，分別曾定應執行刑有期徒刑3年
    4月、6年、1年8月、11年6月；加計附表編號1、11之刑度（
    有期徒刑9 月、4月），此次理應於有期徒刑23年7月以下定
    其應執行刑，再考量抗告人所犯時間（105年至106年間）、
    犯罪罪質（毒品相關案件）、犯行態樣、犯罪情節、抗告人
    對本件定應執行刑之陳述意見等情狀，整體評價後，認抗告
    人犯罪情節重大，但所犯罪質類似、責任非難重複性甚高，
    定應執行刑有期徒刑20年。經核抗告人附表所犯各刑最長刑
    度為編號16之有期徒刑7 年10月（本件定應執行刑下限），
    而附表各編號合併其已定應執行刑之總和為有期徒刑23年 7
    月（即9 月+3年4月+6年+1年8月+4月+11年6月），衡酌抗告
    人附表各罪之犯行類型多與毒品犯罪有關，又其所犯各罪期
    間長達約1 年，且屢遭查獲後仍再犯案，已可反應抗告人之
    法敵對性格不低，況前述各次所定應執行刑已大幅降低各罪
    刑度之總和，足認前開各次定應執行刑，業已依刑法第51條
    第5 款規定之限制加重原則，參酌個案情節及刑罰邊際效應
    遞減、抗告人復歸社會可能性等考量因子而為決定，於本件
    再定其應執行刑時，倘再賦予上開因子較重之評價，再予抗
    告人更輕之應執行刑，顯不能反應抗告人之罪責，且難收矯
    正其犯罪性格之效。從而，原裁定定刑裁量權之行使與結論
    ，尚未違背定刑外部性界限與內部性界限，亦無裁量權濫用
    之情形，尚難認違反公平正義原則及比例原則。抗告意旨徒
    憑己意，泛稱原裁定量刑過重，就其定應執行刑裁量權之適
    法行使，漫事指摘，核無理由，應予駁回。
四、依刑事訴訟法第412條，作成本裁定。
中    華    民    國   110    年    11    月    4     日
                  刑事第三庭審判長法  官  徐  昌  錦  
                                  法  官  林  恆  吉  
                                  法  官  周  政  達  
                                  法  官  江  翠  萍  
                                  法  官  侯  廷  昌  
本件正本證明與原本無異
                                  書記官
中    華    民    國   110    年    11    月    9     日